【裁判字號】    98,簡上,160
【裁判日期】    980825
【裁判案由】    侮辱罪
【裁判全文】
臺灣桃園地方法院刑事判決             98年度簡上字第160號
上  訴  人  甲○○
即被告
                      號
上列上訴人即被告因公然侮辱案件，不服本院於民國97年12月17
日所為之97年度壢簡字第2733號第一審簡易判決（聲請簡易判決
處刑案號：臺灣桃園地方法院檢察署97年度偵字第18835 號），
提起上訴，本院管轄之第二審合議庭判決如下︰
    主  文
上訴駁回。
    事  實
一、甲○○於民國96年10月2 日下午4 時30分許，在桃園縣楊梅
    鎮○○路○ 段196 巷200 弄「狀元堡」社區○○○道路上，
    因社區掛號信領取社區服務事項而與該社區管理委員會主委
    乙○○發生爭執，甲○○因此心生不悅，竟基於公然侮辱之
    犯意，在該社區○○道路之不特定人得以共見共聞之場所，
    公然以「幹你娘」之穢語接續辱罵乙○○多次，足以貶損乙
    ○○之名譽。
二、案經乙○○訴由臺灣桃園地方法院檢察署檢察官聲請簡易判
    決處刑。
    理  由
一、程序方面：
（一）按被告以外之人於偵查中向檢察官所為之陳述，除顯有不
      可信之情況者外，得為證據，刑事訴訟法第159 條之1 第
      2 項定有明文。查證人乙○○於偵查中之證述，既係以證
      人身份陳述，且經檢察官告以具結義務及偽證處罰後命之
      朗讀結文具結，因證人係於負擔偽證罪處罰之心理下證述
      ，並以具結擔保其供述真實性，復無受其他不當外力干擾
      情形，可信性極高，本院審酌上開證人於偵查中具結證述
      之際，其外部附隨之環境或條件並無不當，是依上說明，
      其於偵查中所為證言，具有證據能力，而得為證據。
（二）按刑事訴訟法之證據排除原則，係指將具有證據價值或真
      實之證據，因取得程序之違法，而予以排除之法則。而私
      人之錄音、錄影行為所取得之證據，應受刑法第315 條之
      1 與通訊保障及監察法之規範，私人違反此規範所取得之
      證據，應予排除。惟依通訊保障及監察法第29條第3 款之
      規定「監察者為通訊之一方或已得通訊之一方事先同意，
      而非出於不法目的者，不罰」，通訊之一方非出於不法目
      的之錄音，所取得之證據，即無證據排除原則之適用（最
      高法院92年度台上字第2677號判決意旨參照）。檢察官聲
      請簡易判決處刑所提證據方法之現場錄音光碟1 片，雖係
      告訴人乙○○以私人錄音行為取得之證據，然告訴人既為
      通訊之一方，復係在不特定人得共見共聞之共用道路上所
      為，係被告當場之言論內容，並無隱私或秘密受侵害之虞
      ，且告訴人亦無不法之目的，自應認有證據能力。
（三）再者，本案認定事實所引用之文書證據，並無證據證明係
      公務員違背法定程式所取得，亦無刑事訴訟法第159 條之
      4 之顯有不可信之情況與不得作為證據之情形。本院斟酌
      本案卷內之證據並非非法取得，亦無證明力明顯過低之情
      形，且經本院於審判期日依法進行證據之調查、辯論，被
      告於訴訟上之程序權即已受保障，故前揭各該證據，均得
      採為證據，合先敘明。
二、訊據被告固承認於上開時、地，與告訴人發生爭執時因一時
    氣憤，出口「幹你娘」之情事，惟矢口否認有公然侮辱之犯
    行，辯稱：只是抒發情緒，一時被激怒才講的，並不是罵被
    害人云云。惟查：
（一）前揭事實，業據被告甲○○於偵查中坦承不諱，核與證人
      即告訴人乙○○指述之情節相符，並有現場錄音光碟1 片
      及勘驗筆錄在卷可稽。被告事後翻異前詞否認犯行，核係
      卸責之詞，不足採信。
（二）雖證人丙○○於審理中具結證稱：「我回家的時候有發現
      我家被張貼一張黑色的魔術氈，我先去問守衛說是管理委
      員會要貼的，我就去問被告，他說他不知道，我說你是委
      員怎麼會不知道，被告說會幫我問，我就去接我女兒買東
      西，回來的時候看到在被告的門口有一些人，走過去看才
      知道被告與乙○○有發生過爭執，被告當時已經走到家門
      口了，捶了門口的牆壁一下講三字經，乙○○就對被告說
      『你罵我』，或是『你再說一句看看』，被告又更生氣，
      就回乙○○說『罵你就罵你，怎樣』，之後發生什麼事情
      我現在沒有印象了；（在你去買東西期間，被告與乙○○
      發生何事你瞭解嗎？）我不了解；（那你聽到被告說三字
      經，這句話是聽到幾次？）就這一次，但他那時候不是針
      對乙○○說的；（你有看到被告出手打乙○○的過程嗎？
      ）沒有；（所以前面被告如何出手打乙○○如何辱罵乙○
      ○三字經你都沒有看到嗎？）沒有，只知道我到場的時候
      被告已經非常生氣了」等語（見本院卷第47頁），然依證
      人丙○○前揭證述情節可知，其並非事發經過全程在場目
      睹之人，其前開證述自難採為有利被告之認定。
（三）按刑法上之公然侮辱罪，只須侮辱行為足使不特定人或多
      數人得以共見共聞，即行成立，且僅任意謾罵並未指有具
      體事實，仍屬公然侮辱，院字第2179號解釋著有明文。查
      被告於上述時、地，以「幹你娘」之穢語辱罵告訴人乙○
      ○，已使不特定人得以共見共聞，又被告以「幹你娘」辱
      罵告訴人乙○○，衡諸一般社會通念，自屬醜化、污衊、
      羞辱之詞句，已足使告訴人在精神上、心理上感受到難堪
      ，更對告訴人個人在社會上所保持之人格及地位，產生貶
      損之評價，而足以減損告訴人之聲譽無訛。綜上所述，本
      件事證明確，被告犯行堪予認定。
三、核被告甲○○所為，係犯刑法第309 條第1 項之公然侮辱罪
    被告於密切接近之時、地，多次以前開粗鄙言語辱罵告訴人
    乙○○，侵害告訴人同一法益，其各次辱罵行為間之獨立性
    極為薄弱，依一般社會健全觀念，在時間差距上，難以強行
    分開，足見被告主觀上應係基於單一公然侮辱犯意，在刑法
    評價上，以視為數個舉動之接續施行，合為包括之一行為予
    以評價，較為合理，應屬接續犯，而為包括之一罪（最高法
    院86年度台上字第3295號判例參照）。原審以被告犯行明確
    ，爰引刑事訴訟法第449 條第1 項前段、第3 項、第454 條
    第2 項、刑法第309 條第1 項、第41條第1 項前段，刑法施
    行法第1 條之1 第1 項、第2 項前段，並審酌被告僅因細故
    與告訴人發生爭執，竟於公眾得出入之場所，以足以貶損人
    格之言語辱罵告訴人，實已減損告訴人於社會上所保持之人
    格評價及社會地位，對告訴人之名譽業已造成侵害，其行為
    實不足取，且迄今仍未與告訴人達成和解，賠償告訴人所受
    之損害，自應受相當程度之刑事非難，及考量被告犯罪之動
    機、目的、手段、所生損害暨未坦承全部犯行之犯後態度等
    一切情狀，逕以簡易判決量處被告拘役25日，並於斟酌本案
    犯罪情節及被告資力等節後，諭知如易科罰金，以新臺幣10
    00元折算1 日，核其認事用法並無違誤，量刑亦稱允當，被
    告上訴意旨猶執陳詞否認犯罪，其上訴為無理由，應予駁回
    。
據上論斷，應依刑事訴訟法第455 條之1 第1 項、第3 項、第36
4 條、第368 條，判決如主文。
本案經檢察官吳佳美到庭執行職務。
中    華    民    國    98    年    8     月    25    日
                  刑事第八庭  審判長法  官  林惠霞
                                    法  官  呂綺珍
                                    法  官  張瓊華
以上正本證明與原本無異。
不得上訴。
                                    書記官  李宜娟
中    華    民    國    98    年    8     月    28    日


司法院資訊處製作；財團法人民間司法改革基金會備份。
